臺灣臺北地方法院民事判決　　　　　　　　　　　九十二年度重訴字第一０七七號
　　原　　　告　國巨冷凍空調有限公司
　　法定代理人　甲○○
　　訴訟代理人　黃泰鋒律師
　　　　　　　　劉曦光律師
　　被　　　告　東元電機股份有限公司
　　法定代理人　丁○○
　　訴訟代理人　李偉東律師
　　　　　　　　乙○○
當事人間給付工程款事件，本院於中華民國九十三年四月十二日言詞辯論終結，判決
如下：
    主    文
被告應給付原告新台幣玖佰伍拾陸萬元，及自民國九十年九月一日起至清償日止，按
週年利率百分之五計算之利息。
訴訟費用由被告負擔。
本判決於原告以新台幣參佰壹拾玖萬元為被告供擔保後，得假執行。但被告以新台幣
玖佰伍拾陸萬元為原告預供擔保，得免為假執行。
    事    實
甲、原告方面：
一、聲明：除供假執行擔保之金額外，如主文第一項所示。
二、陳述：
  (一)原告承攬訴外人伍進空調工程企業有限公司（下稱伍進公司）之「中壢大江購物
    中心風管」追加工程，雙方議定承攬報酬為九百五十六萬元整。嗣原告施作完成
    並經驗收後，因伍進公司無力給付該筆工程款項，遂將其對於被告公司之「大江
    購物中心空調風管工程」工程款債權於九百五十六萬元之範圍內讓與原告，該債
    權之讓與，並於九十二年三月廿六日以存證信函通知被告前開債權讓與之情事，
    請被告依債權讓與之金額予以給付，惟被告並未置理。又伍進公司與被告間之工
    程係於九十年九月一日開始計算保固期，是被告自斯時起即有付清工程款項之義
    務，爰依民法第二百九十四條第一項、第二百九十五條第一項及第二百九十七條
    第一項之規定提起本訴，請求被告給付九百五十六萬元及自九十年九月一日起計
    算之法定遲延利息。
  (二)對被告抗辯後之陳述：
    本件訴訟與本院九十年度訴字第三二五五號確定判決所認定之事實及當事人俱不
    相同，自非前開確定判決效力之所及。
三、證據：提出工程估價單乙份、大江購物中心空調工程風管工程合約、工程保固切
    結書、九十年六月十日債權讓與契約書、九十二年三月廿六日台北安和郵局第二
    八八號存證信函暨回執各乙份（上均影本）為證，並聲請訊問證人丙○○。
乙、被告方面：
一、聲明：
  (一)原告之訴駁回。
  (二)如受不利判決，願預供擔保請宣告准免為假執行。
二、陳述：訴外人伍進公司僅對被告享有「大江購物中心空調風管工程」之工程債權
    五百零六萬八千五百七十元，且被告應給付訴外人陳秋芬一百三十萬八千六百三
    十二元之事實，業由法院以九十年度訴字第三二五五號判決確定在案。又餘額三
    百七十五萬九千九百三十八元已由本院執行處以九十年執天字第一八六四三號執
    行命令向法院支付，故被告對伍進公司已無債務。雖原告提出「工程保固切結書
    」，然該判決書之製作係晚於原告所提之「工程保固切結書」，且該工程保固切
    結書為伍進公司自行製作，其上之工地主任之職章暨工務所專用章係作為公文收
    發之用，僅表示該切結保證書已由工地主任簽收，並非確認該工程案件業已追加
    至五千零九十二萬五千二百四十六元。況工程經費由一千八百三十萬元追加至五
    千零九十二萬五千二百四十六元，已非尋常，惟原告並未提出相關工程圖說及業
    主之書面同意，是原告主張工程款已追加至五千零九十二萬五千二百四十六元，
    顯違常理，而不足取。
三、證據：提出九十年度訴字三二五五號民事判決、陳秋芬領取支票、執行命令及保
    證金收據（上均影本）各一件為證。
    理    由
一、程序方面：
    按訴狀送達後，原告不得將原訴變更或追加他訴。但擴張或減縮應受判決事項之
    聲明者，不在此限，民事訴訟法第二百五十五條第一項第三款定有明文。本件原
    告起訴時之聲明第一項係請求判決被告應給付原告九百五十六萬元，及自九十年
    六月一日起至清償日止，按週年利率百分之五計算之利息，嗣於九十三年三月四
    日減縮其利息起算日為為自九十年九月一日，核無不合，自應准許，合先敘明。
二、原告主張：其承攬訴外人伍進公司之「中壢大江購物中心風管」追加工程，雙方
    議定承攬報酬為九百五十六萬元。嗣原告施作完成並經驗收後，因伍進公司無力
    給付前開工程款項，遂將其對於被告公司之「大江購物中心空調風管工程」之工
    程款債權於九百五十六萬元之範圍內讓與原告，並於九十二年三月廿六日以存證
    信函通知被告前開債權讓與之情事，爰提起本訴，請求被告依債權讓與之金額給
    付原告等情。
    被告則以：訴外人伍進公司僅對被告享有五百零六萬八千五百七十元之工程債權
    ，並應給付訴外人陳秋芬一百三十萬八千六百三十二元之事實，業經本院以九十
    年度訴字第三二五五號判決確定在案。另餘額三百七十五萬九千九百三十八元亦
    由本院執行處核發執行命令向法院支付，故被告對伍進公司已無債權。原告提出
    之「工程保固切結書」在前開確定判決之前，且係伍進公司自行製作，其上之工
    地主任之職章暨工務所專用章係作為公文收發之用，僅表示該切結保證書已由工
    地主任簽收，並非確認該工程案件業已追加至五千零九十二萬五千二百四十六元
    ，且原告並未提出相關工程圖說及業主之書面同意，是原告主張工程款已追加至
    五千零九十二萬五千二百四十六元，即不足取云云，資為抗辯。
三、本件原告主張其承攬訴外人伍進公司之「中壢大江購物中心風管」追加工程，雙
    方議定承攬報酬為九百五十六萬元，伍進公司於前開追加工程完工並經驗收後，
    將其對於被告公司之「大江購物中心空調風管工程」之工程款債權於九百五十六
    萬元之範圍內讓與原告，該債權之讓與，有讓與協議書上有關伍進公司法定代理
    人陳清標之用印及簽名，並於九十二年三月廿六日以存證信函通知被告等情，業
    據原告提出與其所述相符之工程估價單、大江購物中心空調工程風管工程合約、
    工程保固切結書、九十年六月十日債權讓與契約書、九十二年三月廿六日台北安
    和郵局第二八八號存證信函暨回執各乙份（上均影本，見本院卷第十七頁至第三
    十四頁）為證，並經證人即被告公司就系爭工程指派之現場工地主任丙○○到場
    證述無訛（見本院卷第七十八頁），是原告前開之主張，應可信實。
四、被告雖辯稱本院九十年度訴字第三二五五號確定判決已認定伍進公司對被告僅剩
    一百三十萬八千六百三十二元之工程款債權，且該債權亦由該確定判決命被告給
    付訴外人陳秋芬在案，故被告對伍進公司已無債務，是本件訴訟應受該確定判決
    所確認之事實效力所及云云。惟查前開確定判決書所認定之事實，前提乃系爭工
    程僅於原合約所約定之一千餘萬之工程款債權（見本院卷第十九頁、第二五頁，
    合約第四條），且未完工驗收之情形下有關債務清償之情形，此由前開確定判決
    書記載：「本件被告（即本案被告）雖不否認依工程合約書（按：指變更設計前
    之原合約）可認伍進公司有一千萬之工程款，惟陳稱伍進公司後續能否繼續施作
    ，則有疑問，是除已確定之五百零六萬八千五百七十元應付之工程款外，其餘工
    程款則付款條件尚未成就而無從付款等語。」即明（見本院卷第四六頁至第四七
    頁）。核與本訴訟所確認工程款債權已歷經三次變更設計，合約金額追加為五千
    零九十二萬五千二百四十六元（見本院卷第三十頁），並已完工驗收之情形並不
    相同。本件訴訟所涉之情形既與前開確定判決認定之客觀事實不同，自不受該確
    定判決之效力所及。且按確定判決，除當事人外，對於訴訟繫屬後為當事人之繼
    受人者，及為當事人或其繼受人占有請求標的物者，亦有效力。民事訴訟法第四
    百零一條第一項定有明文。查本院九十年度訴字第三二五五號確定判決效力所及
    之當事人，乃訴外人陳秋芬與被告公司間之訴訟，與本件訴訟之當事人並不相同
    ，而原告又非前揭當事人之繼受人，依民事訴訟法第四百零一條第一項之規定，
    自非該確定判決之效力所及。是被告辯稱本件訴訟應受前開確定判決之效力所及
    云云，即無可取。
五、被告復辯稱原告提出之「工程保固切結書」係伍進公司自行製作，其上之工地主
    任之職章暨工務所專用章係作為公文收發之用，僅表示該切結保證書已由工地主
    任簽收，並非確認該工程案件業已追加至五千零九十二萬五千二百四十六元，且
    原告並未提出相關工程圖說及業主之書面同意，是原告主張工程款已追加至五千
    零九十二萬五千二百四十六元，即不足取云云。惟查前述工程經被告指示變更設
    計後，合約承攬金額調整為五千零九萬二千五百二十五元，伍進公司於完工驗收
    後，並由被告公司指派於現場之工地主任丙○○用印確認之保固切結書可證上載
    ：「茲由本公司（即伍進公司）承攬貴公司（即被告）大江購物中心空調工程之
    風管工程，含追加總金額為新台幣：伍仟零玖拾貳萬伍仟貳佰肆拾陸元，已配合
    貴公司完成驗收。」等語，有工程保固切結書（見本院卷第三十頁）可稽，而該
    工程保固切結書所載內容確係屬實，此係當時工程完工、跟伍進公司做過驗收後
    ，依與伍進的合約範圍內容，要求伍進出具之保固切結書，並以總金額的百分之
    十充作工程保固金。上面有關被告工務所專用印文及丙○○職章印文的印章印文
    均係真正等情，復據證人丙○○到場證述屬實（見本院卷第七十八頁），是原告
    前開之主張，應可信實。被告此部分所辯，仍無可取。
六、按承攬者，謂當事人約定，一方為他方完成一定之工作，他方俟工作完成，給付
    報酬之契約，民法第四百九十條第一項定有明文；復按，同法第五百零五條第一
    項規定：報酬，應於工作交付時給付之，無須交付者，應於工作完成時給付之。
    又債權人得將債權讓與第三人；債權之讓與，非經讓與人或受讓人通知債務人，
    對於債務人不生效力；讓與債權時該債權之擔保及其他從屬之權利，隨同移轉於
    受讓人，民法第二百九十四條第一項、二百九十五條第一項、二百九十七條第一
    項亦分別定有明文。查訴外人伍進公司既將其對於被告公司之工程款債權於九百
    五十六萬元之範圍內讓與原告，而原告亦已將前開債權讓與之情事，於九十二年
    三月二十六日通知被告，一如前述，是原告請求被告應依債權讓與協議書所載之
    金額，給付原告九百五十六萬元，及自九十年九月一日起至清償日止，按週年利
    率百分之五計算之利息，為有理由，應予准許。
七、假執行之宣告：
    兩造均陳明願供擔保，聲請宣告假執行，及免為假執行之宣告，經核無不合，爰
    分別酌定相當擔保金額准許之。
八、至兩造其餘之攻擊或防禦方法，及未經援用之證據，經本院斟酌後，認為均不足
    以影響本判決之結果，自無逐一詳予論駁之必要，併此敘明。
九、結論：原告之訴為有理由，依民事訴訟法第七十八條、第三百九十條第二項、第
    三百九十二條第二項，判決如主文。
中　　　華　　　民　　　國　　九十三　　年　　　四　　　月　  二十九　 日
                                    民事第三庭  法      官　林振芳
正本係照原本作成
如對本判決上訴，須於判決送達後廿日內向本院提出上訴狀
中　　　華　　　民　　　國　　九十三　　年　　　四　　　月　  二十九　 日
                                                法院書記官   李淑芬
